臺灣雲林地方法院刑事判決
111年度訴字第242號
公  訴  人  臺灣雲林地方檢察署檢察官
被      告  李億德



上列被告因違反毒品危害防制條例案件，經檢察官提起公訴（11
1年度偵字第1564號），本院判決如下：
    主  文
李億德免訴。
    理  由
一、公訴意旨略以：被告李億德基於同時持有第二級毒品純質淨
    重20公克以上、第四級毒品純質淨重20公克以上之犯意，於
    民國101年12月14日15時28分許前某時，在彰化縣花壇鄉某
    處，以不詳代價，向真實姓名年籍均不詳之人購得第二、四
    級毒品1包（含第二級毒品甲基安非他命、第四級毒品麻黃
    成分，毛重301.5公克，驗餘淨重291.63公克，甲基安非他
    命純度約83％，驗前純質淨重242.21公克，麻黃純度約12％
    ，驗前純質淨重35.01公克）而非法持有之。嗣李億德因另
    案遭通緝而為警於101年12月14日15時28分許，在彰化縣○○
    鎮○○路0段000號前逮捕到案，當場扣得上開第二、四級毒品
    1包，因而查悉上情。而認被告所為，係犯毒品危害防制條
    例第11條第4、6項之持有第二、四級毒品純質淨重20公克以
    上之罪嫌，並主張構成想像競合犯，請求從一重之持有第二
    級毒品純質淨重20公克以上罪嫌論處等語。
二、按案件曾經判決確定者，應諭知免訴之判決，並得不經言詞
    辯論為之，刑事訴訟法第302條第1款、第307條分別定有明
    文。復按法律上一罪之案件，無論其為實質上一罪（接續犯
    、繼續犯、集合犯、結合犯、吸收犯、加重結果犯）或裁判
    上一罪（想像競合犯及刑法修正前之牽連犯、連續犯），在
    訴訟上均屬單一性案件，其刑罰權既僅一個，自不能分割為
    數個訴訟客體。而單一案件之一部犯罪事實曾經有罪判決確
    定者，其既判力自及於全部，其餘犯罪事實不受雙重追訴處
    罰（即一事不再理），否則應受免訴之判決（最高法院97年
    度台非字第211號、98年度台非字第30號判決參照）。又按
    法律上一罪之案件，無論其為實質上一罪或裁判上一罪，在
    訴訟上均屬單一案件，其刑罰權僅有一個，不能分割為數個
    訴訟，縱僅就其中一部分犯罪事實（即顯在事實）提起公訴
    或自訴，如構成犯罪，即與未經起訴之其餘犯罪事實（即潛
    在事實）發生一部與全部之關係（即一部起訴及於全部），
    法院對此單一不可分之整個犯罪事實，即應全部審判（即審
    判不可分）。而單一案件之一部犯罪事實曾經有罪判決確定
    者，其既判力自及於全部，其餘犯罪事實不受雙重追訴處罰
    之危險（即一事不再理原則）。換言之，實質上一罪或裁判
    上一罪案件，倘已經起訴之顯在事實業經判決有罪確定者，
    縱法院於裁判時不知尚有其他潛在事實，其效力仍及於未起
    訴之其餘潛在事實，此即既判力之擴張（最高法院103年度
    台上字第2249號判決見解參照）。另按單純持有毒品，因其
    目的即在施用，其持有毒品之低度行為，為施用之高度行為
    所吸收，不另論罪。惟98年5月20日修正之毒品危害防制條
    例既將同屬持有毒品行為之處罰依其持有數量之多寡而分別
    規定其刑罰，顯見立法乃係有意以持有毒品數量作為評價持
    有毒品行為不法內涵高低之標準，並據此修訂持有毒品罪之
    法定刑，俾使有所區隔。是以當持有毒品數量達法定標準以
    上者，相較於僅持有少量毒品之不法內涵較高，法定刑亦隨
    之提升，縱令行為人係為供個人施用而一次購入，由於該行
    為不法內涵非施用毒品行為所得涵蓋，自不得拘泥於以往施
    用行為吸收持有行為之既定見解，應本諸行為不法內涵高低
    行為判斷標準，改認持有法定數量以上毒品之行為屬高度行
    為而吸收施用毒品行為，或逕認施用毒品之輕行為為持有超
    過法定數量毒品之重行為所吸收，方屬允當（最高法院106
    年度台上字第1277號判決意旨參照）。
三、經查：
  ㈠本案被告因另案經通緝為警於101年12月14日15時28分許，在
    彰化縣○○鎮○○路0段000號前逮捕到案，扣得其所有之第二、
    四級毒品1包，送驗結果確實含第二級毒品甲基安非他命、
    第四級毒品毒品先驅原料麻黃成分，毛重301.5公克，驗餘
    淨重291.63公克，甲基安非他命純度約83％，驗前純質淨重2
    42.21公克，麻黃純度約12％，驗前純質淨重35.01公克等情
    ，有內政部警政署航空警察局101年12月14日搜索扣押筆錄
    、扣押物品目錄表暨扣押物品收據（桃檢影卷第43至47頁）
    、雲林地檢署111年度安保字第52號扣押物品清單（偵卷第5
    3頁）、毒品初步鑑驗報告單暨扣案物照片（桃檢影卷第48
    至49頁）、內政部警政署101年12月22日刑鑑字第101016944
    4號鑑定書（桃檢影卷第334頁即偵卷第51頁）在卷可參。
  ㈡被告於本院準備程序時供稱：這件持有毒品案件是10幾年前
    的事情，當初我是涉嫌另案（運輸第一級毒品）被抓到而查
    獲，我已經因為同時施用第一、二級毒品被判過了（指臺灣
    桃園地方法院102年度審訴字第385號案件，下稱前案）等語
    。觀諸上開前案判決之犯罪事實係：「被告基於施用第一、
    二級毒品之犯意，於101年12月14日下午1時許，在址設彰化
    縣○○市○○路000號之三民賓館內，以將海洛因及甲基安非他
    命一併置於玻璃球燒烤之方式，同時施用第一級毒品海洛因
    及第二級毒品甲基安非他命1次。嗣於同日下午3時28分許，
    在彰化縣○○鎮○○路0段000號前為警查獲，並經警徵得其同意
    採尿送驗後，呈鴉片類、安非他命類陽性反應，始悉上情」
    ，並認定「被告所為，係犯毒品危害防制條例第10條第1項
    、第2項之施用第一、二級毒品罪。其施用毒品前非法持有
    毒品之低度行為，應為施用毒品之高度行為所吸收，不另論
    罪。又被告以一行為同時施用第一級毒品海洛因及第二級毒
    品甲基安非他命，為想像競合犯，應依刑法第55條規定，從
    一重以施用第一級毒品罪處斷。」有上開案件之判決書列印
    本、臺灣高等法院被告前案紀錄表附卷可憑。
  ㈢由此相互比對可知，被告本案與前案之犯行，應係同一時、
    地為警查獲，而經警當場扣得第二、四級毒品1包（含第二
    級毒品甲基安非他命成分純質淨重20公克以上、第四級毒品
    麻黃成分純質淨重20公克以上），且被告係從中抽取部分
    第二級毒品施用後為警查獲，依據前揭說明，本案持有第二
    級毒品純質淨重20公克以上之行為，與前案施用第二級毒品
    之行為，應具有高度、低度行為之吸收犯關係，為實質上一
    罪，應屬同一案件，為該案確定判決效力所及，又本案持有
    第四級毒品純質淨重20公克以上之行為，係同時持有之行為
    ，與前揭持有第二級毒品純質淨重20公克以上之行為具有想
    像競合犯之裁判上一罪關係，亦應為該案確定判決效力所及
    。從而，公訴人就被告所為具有實質上及裁判上一罪關係之
    犯行再行起訴，按諸前揭條文及判決意旨，爰不經言詞辯論
    ，逕諭知被告免訴之判決。
四、應依刑事訴訟法第302條第1款、第307條，判決如主文。
本案經檢察官姜智仁提起公訴。
中　　華　　民　　國　　111 　年　　6 　　月　　30　　日
                  刑事第五庭    審判長法  官  梁智賢
                                      法  官  張恂嘉
                                      法  官  陳雅琪
以上正本證明與原本無異。　　　　　　　　　　　　　　　
如不服本判決，應於送達判決後20日內向本院提出上訴書狀，並
應敘述具體理由；其未敘述上訴理由者，應於上訴期間屆滿後20
日內向本院補提理由書（均須按他造當事人之人數附繕本）「切
勿逕送上級法院」。
                                     書記官  陳怡心
中　　華　　民　　國　　111 　年　　6 　　月　　30　　日